【裁判字號】    90,交上易,1185
【裁判日期】    900807
【裁判案由】    過失傷害
【裁判全文】
臺灣高等法院臺中分院刑事判決              民國九十年度交上易字第一一八五號
    上  訴  人
    即  被  告  乙○○
    選任辯護人  莊明智
右上訴人因過失傷害案件，不服臺灣台中地方法院中華民國九十年四月十日第一審判
決（民國九十年度交易字第六十一號，起訴案號：臺灣台中地方法院檢察署民國八十
九年度偵字第六六三一號)，提起上訴，本院判決如左：
    主      文
原判決撤銷。
乙○○無罪。
    理      由
一、公訴意旨略以：乙○○於民國八十九年一月二十八日上午九時五十分許，駕駛Ｎ
    Ｙ－九八九七號自小客車，沿台中縣龍井鄉○○路由東往西方向行駛，途經台中
    縣龍井鄉○○路○段與沙田路一段（中華路與沙田路陸橋入口處）龍田陸橋時闖
    紅燈，適甲○○駕駛ＨＲ－六二一號聯結車沿中華路外側車道由南往北方向行駛
    ，戊○○則駕駛ＫＣ－一七二號聯結車沿中華路內側車道亦由南往北方向行駛，
    甲○○為閃避闖紅燈之乙○○駕駛自小客車而向左偏入內側車道時，致戊○○煞
    車不及，其右前方之車頭撞上甲○○之聯結車左後方之保險桿，戊○○之車子失
    控，撞及安全島及交通標誌受有陰莖撕裂傷，右手小指，右小腿及左膝擦傷之重
    大難治傷害，因認被告犯有過失傷害之罪嫌。
二、訊據上訴人即被告乙○○，矢口否認有上開犯行，辯稱其並未闖紅燈，且不知甲○○與戊○○所駕駛之聯結車發生擦撞之事，其係在前面停車時等紅燈時為甲○○追趕後叫其返回現場，並說其闖紅燈才造成車禍，由於甲○○對其大聲指責，
    其才說可能是看錯燈號，實際上本件車禍與其無關等語。
三、查本件車禍之發生係戊○○駕駛ＫＣ－一七二號聯結車在龍井鄉○○路○段由大
    肚往龍井方向在內線車道行駛欲北上中華陸橋，突然在其前面外線車道由甲○○
    駕駛之ＨＲ－六二一號聯結車切入內線車邊，致使戊○○閃避不及，而被甲○○
    之聯結車左後保險桿拖行後，戊○○駕駛之聯結車又衝上陸橋中間之安全島的道
    路指示標誌，已經戊○○在警訊中供述甚詳，即甲○○在警訊中也供承：「當時
    我行駛北上的外側車道，戊○○行駛內側車道，當時我因為要閃避一輛由沙田路
    闖紅燈之自小客  ＮＹ－九八九七號而有切入內線車道一點，而遭戊○○之曳引
    車右前車頭撞上我的左後保險桿，兩車有拖行後戊○○車子後駛上安全島而撞上
    道路指示標誌」，可知車禍之發生僅係戊○○與甲○○分別所駕駛之二車互相發
    生擦撞而引起，與被告駕駛之自小客車至未發生直接之撞擊，要無可疑。
四、茲所應審究者即是否戊○○與甲○○所駕駛之聯結車均係在紅燈轉換綠燈剛起步
    不久，因被告所駕駛之自小客車自沙田路闖紅燈，導致甲○○駕駛之聯結車為閃
    避而須突然切入內線車道而已，經查(一)被告始終否認有闖紅燈之事實，其在警訊
    中供稱：「當時因為甲○○把我攔下時，大聲指責我闖紅燈，致使他與戊○○發
    生車禍，當時我記得我並未闖紅燈，因他大聲指責我才說可能是誤看錯誤誌燈，
    才會在警方交通事故登記簿內承認我闖紅燈」，而戊○○在警訊中也供證：「甲○○所聲稱之自小客闖紅燈，我並未看見」，即到現場處理與制作道路交通事故
    處理紀錄登記簿之警員丁○○也在本院結證：「我到現場甲○○說有人闖紅燈，
    他去追他回來，被告被追回來時說他自己也不知道，後來他們自己協商，被告才
    說他嚇得他自己也不知道，我將他們帶回警局，他們協商完後，我好像有聽到甲○○告訴他，如有闖紅燈，保險公司會賠，他才說他自己也不知道有無闖紅燈，
    但我依肇事雙方說都是綠燈剛起步，我也覺得很奇怪，煞車痕會那麼長，依我看
    現場甲○○、戊○○的車，應是由三線道轉到二線道而擦撞」，經本院再訊以：
    「有無可能是被告車子闖紅燈而造成車禍」證人答稱：「檢察官到現場看的時候
    ，也認為不可能看錯燈號，依我看法，張、黃二人的車快速擦撞才對，但他們都
    說是綠燈起步，雖然懷疑我也沒有辦法」證人丁○○在原審也結證：「甲○○一
    直指認被告闖紅燈，被告最後才說可能有闖紅燈，說可能是看錯燈號」，足見被
    告自警訊開始即否認有闖紅燈之事實，而警員在道路交通事故處理紀錄登記簿上
    雖記載：「乙方（指甲○○）因要閃避闖紅燈之甲方（指被告）而閃入內線車道
    」然此係依據甲○○之指訴，而被告係在甲○○大聲指責及告以如有闖紅燈，保
    險公司會賠之情況下才承認，是該登記簿之記載自不足以作為被告有闖紅燈之證
    據。(二)依道路交通事故調查報告表之記載，甲○○駕駛車輛之剎車痕長三十一點
    三公尺，戊○○駕駛車輛之剎車痕長十八點二公尺，足見當時二人行車速度甚快
    ，絕非綠燈剛起步不久，因警員丁○○在原審結證：「紅綠燈停止線到車禍地點
    有五十公尺左右，紅綠燈停止線到煞車痕的起點約十五公尺」，由於甲○○與戊○○均駕駛大型車即聯結車，不可能在此短距離剛起步不久會產生加此長的剎車
    痕，則二人所稱綠燈剛起步不久即發生擦撞，應不足取，而台灣省車輛行車事故
    覆議鑑定委員會亦稱：「經本會第一七七七次會議依卷附跡證資料研議，依補繪
    警繪圖黃車與張車煞車痕長度，顯示兩車係在快速行駛中，與檢訊筆錄（綠燈剛
    起步）跡證不符，且無積極資料可資證明許某未依號誌指示行駛，故本會無法覆
    議，惟張某超速行駛，應可確定」，有該會八十九年十一月二日府覆議字第八九
    一五六四號函附偵查卷可稽，參以警員丁○○在本院結證甲○○、戊○○的車是
    從三線道轉到二線道而擦撞，可知甲○○當時係駕車超速行駛從三線道最外側之
    車道突然發現前面僅剩二線車道而緊急轉入二線道之車道時，因距離不足，造成
    同方向行駛中之戊○○之聯結車右前方之車頭撞上甲○○超速突然切入之聯結車
    左後方保險桿而肇事，從而甲○○為脫免其刑責，才稱其係綠燈剛起步，因被告
    之車闖紅燈造成其為閃避而突然切入之事實，甲○○之此項供詞與現場跡證不符
    ，即不足採信，此外，並無任何事證足以證明被告有闖紅燈之事實，即不能以甲○○之指證而認定被告闖紅燈才造成此次車禍之發生，至臺灣省台中縣區車輛行
    車事故鑑定委員會鑑定結果雖認定：「乙○○駕駛自小客車紅燈右轉為肇事原因
    」由於該鑑定之基礎係依據警方道路交通事故處理紀錄登記簿之記載而認定被告
    有闖紅燈之事實，然上開登記簿之記載內容已為本院所不採，已詳述於前，從而
    以此為基礎所作之鑑定自亦不足憑。
五、按犯罪事實應依證據認定之，無證據不得推定其犯罪事實，刑事訴訟法第一百五
    十四條定有明文，本件並無任何積極證據足以證明被告有闖紅燈之事實，且車禍
    之發生僅甲○○與戊○○之車互相發生擦撞，被告又係在前面等紅燈時為甲○○
    欄下，大聲指責其闖紅燈，而甲○○之供詞又與現場跡證不符，即不能證明被告
    駕駛自小客車與本件車禍之發生有何關係，因不能證明被告犯罪，原審疏未詳查
    ，諭知科刑之判決，尚有未合，被告上訴意旨指摘原判決不當，為有理由，應將
    原判決撤銷，另為諭知無罪之判決。
六、據上論斷，應依刑事訴訟法第三百六十九條第一項前段、第三百六十四條、第三
    百零一條第一項，判決如主文。
本案經檢察官丙○○到庭執行職務。
中      華      民  國    九十      年      八      月       七     日
                              臺灣高等法院臺中分院刑事第八庭
                                    審判長法  官  羅  得  村
                                          法  官  劉  榮  服
                                          法  官  林  輝  煌
右正本證明與原本無異。
不得上訴。
                                          書記官  林  水  濱
中      華      民      國    九十    年      八     月         八     日
                                                                       Ａ


司法院資訊處製作；財團法人民間司法改革基金會備份。
